臺北高等行政法院判決
                                       99年度簡字第840號
原      告　孫麗珠
被      告　勞工保險局
代　表　人　陳益民（總經理）住同上
訴訟代理人  蔡鳳嬌
            廉雅雯
上列當事人間勞保事件，原告不服行政院勞工委員會中華民國99
年11月11日勞訴字第0990023729號訴願決定，提起行政訴訟，本
院判決如下：
    主      文
原告之訴駁回。
訴訟費用由原告負擔。
    事實及理由
一、程序說明：
    本件係兩造因勞工保險給付所生之公法上財產關係涉訟，其
    標的金額為新臺幣（下同）22萬3,412 元，在40萬元以下，
    依行政訴訟法第229 條第1 項第2 款規定，應適用簡易程序
    ，本院爰併依同法第233 條第1 項規定，不經言詞辯論，逕
    行裁判。
二、事實概要：
    原告以豐群精機企業有限公司（下稱豐群公司）為投保單位
    ，參加勞工保險，為被保險人，以因長期從事提搬物品、拆
    鋼模組鋼模、包裝模仁等工作致「頸椎神經根壓迫、腰椎骨
    刺」，民國（下同）98年12月24日檢據申請98年2 月5 日至
    98年12月17日期間之職業傷害給付。案經被告審查，以原告
    工作情形並無明顯頸部負重之危害，所患非屬職業傷害，亦
    非屬職業病，乃以99年1 月28日保給簡字第021279557 號函
    （下稱原處分）核定所請職業災害傷病給付應按普通傷病辦
    理，又因原告所請上開期間僅係門診治療，與勞工保險條例
    第33條規定不符，故不予給付。原告不服，向勞工保險監理
    委員會申請審議，經該會以99年7 月15日99保監審字第1403
    號審定書審定申請審議駁回後，提起訴願，亦遭決定駁回，
    遂提起本件行政訴訟。
三、原告主張略以：
    (一)原告於69年9 月3 日進入豐群公司擔任會計，80年開始常
      需包裝模仁、拆模、組模、搬運模仁，工作時間從早上8
      點到下午5 點、晚上6 點至8 點半，因工作所需，長期低
      頭彎腰抬頭提重物，導致長期門診治療，多家醫院醫生均
      說屬職業傷害，何以開刀健保部份職災醫療不給付。
    (二)原告於81年至83年間，在工作場所遭工業保鮮膜撞擊頸部
      ，導致左腳大拇指裂開，曾在鶯歌德芳醫院住院3 天，休
      養10天，此後開始慢慢手麻腰背痛腳無力，陸續在板橋縣
      立醫院、三重縣立醫院、長庚醫院、新光醫院、仁愛醫院
      、台安醫院等醫療院所就醫，雖在92年暫時離職休養治療
      ，因經濟所需，92年12月12日回復工作，但98年2 月5日
      又無法工作而辦理留職停薪，此當然為職業傷害。
    (三)原告雖於90年3 月12日在臺北新光醫院做過上下肢神經傳
      導，無明顯異樣，90年3 月12日以前3 、4 年一直在做治
      療，也曾去板橋縣立醫院、臺北仁愛醫院、鶯歌崇文診所
      、臺北郵局醫院、鶯歌國慶中醫看診，也曾看民俗療法等
      ，拿回的藥均是止痛藥、肌肉鬆弛劑等，因長期服藥，也
      導致痔瘡。
    (四)為此，提起本件訴訟，並聲明求為判決：
      1.原處分、爭議審定及訴願決定均撤銷。
      2.被告對於原告98年12月24日的申請，應作成准予職業傷
        害傷病給付223,412 元（98年2 月5 日至98年12月17日
        ）的行政處分。
四、被告辯以：
    (一)本件原告請求98年2 月5 日至98年12月17日期間共316 日
      職業傷害傷病給付之金額共為223,412 元（1,010 ×316
      ×70% ），經被告核定不予給付，計差額為223,412 元。
    (二)原告以因長期從事提搬物品、拆鋼模、組鋼模及包裝模仁
      等工作，並曾於81年工作遭工業用保鮮膜撞擊致「頸椎神
      經根壓迫、腰椎骨刺」，申請98年2 月5 日至98年12月17
      日期間職業傷害傷病給付（附件1 ）。案經被告洽調原告
      就診之財團法人恩主公醫院病歷資料（附件2 ）暨將原告
      所檢附之新光吳火獅紀念醫院神經傳導檢查報告（附件3
      ）併全案送請專科醫師審查，據醫理見解，原告工作情形
      並無明顯頸部負重之危害，且所患為頸部脊椎狹窄併頸神
      根壓迫，屬退化疾病，腰椎骨刺亦非屬職業病，綜上，所
      患非屬職業病（附件4 ）。據此，原告所患被告核定按普
      通疾病辦理，惟所請期間係門診治療，不符勞工保險條例
      第33條規定而不予給付，並於99年1 月28日以原處分函復
      在案（附件5 ）。原告不服被告核定，申請審議，被告為
      求慎重，經派員訪查原告工作情形（附件6 ），暨洽調原
      告就診之臺北縣立醫院、天主教耕莘醫院及臺大醫院病歷
      資料（附件7 、8 、9 ），併全案送請另位專科醫師審查
      ，據醫理見解，81年或83年的撞擊不可能引起98年才確診
      的頸椎椎間盤突出，不符合創傷性椎間盤突出的自然病程
      ；且此案未負重於肩，所以頸椎椎間盤突出也非職業病；
      另依據核磁共振檢查，此案腰椎只有膨大，而無椎間盤突
      出，反倒是面關節與黃韌帶肥厚，引起脊椎狹窄，所以也
      非屬職業病（附件10）。復經勞工保險監理委員會以其特
      約專科醫師之審查意見，被告於69年9 月3 日到職，主要
      工作為鉗工作業員，工作為包裝模仁、拆模、組模，搬運
      無負重於肩膀，有使用輔助機具，曾提到83年工作中遭撞
      擊，導致頸椎神經根壓迫、腰椎骨刺，據其就醫記錄，92
      年因右手扳機指於臺北縣立醫院就醫，98年始於財團法人
      天主教耕莘醫院因腳麻門診診療，而於國立臺灣大學醫學
      院附設醫院核磁共振判讀結果顯示，頸椎有多處膨出之椎
      間盤，腰椎有膨出椎間盤及肥厚黃韌帶，導致脊椎狹窄症
      ，其83年頸椎之撞擊不可能到98年才有症狀，亦不會導致
      腰部病變，且工作未負重於肩，所患疾病非屬職業病。而
      認被告原核定應無不當，予以審定駁回（附件11）。
    (三)被告審查原告所請職業傷病，無法僅憑個人主張或常理推
      測等得逕予核定，應以客觀、具體之證明資料綜合審查研
      判，如涉及醫學專業部分，當洽調相關資料併同全卷申請
      書件，送請專科醫師審查。本案既先後經被告及勞工保險
      監理委員會共3 位特約專科醫師就原告之工作情形及相關
      病歷資料審查，並提具專業醫理見解，咸認原告所患非屬
      職業傷害亦非屬職業病，故被告所為處分於法並無違誤。
      至原告請求被告給付98年12月18日至99年5 月31日期間職
      業傷害傷病給付乙節，被告已於99年11月18日受理該案件
      ，現正審理中，併此敘明。
    (四)綜上論述，被告依勞工保險條例第33、34條規定，核定原
      告所請職業災害傷病給付應按普通傷病辦理，又因原告所
      請上開期間僅係門診治療，故所請不予給付，並無違誤，
      為此求為判決：駁回原告之訴。
五、本院之判斷：
    (一)按勞工保險條例第33條規定：「被保險人遭遇普通傷害或
      普通疾病住院診療，不能工作，以致未能取得原有薪資，
      正在治療中者，自不能工作之第4 日起，發給普通傷害補
      助費或普通疾病補助費。」、第34條規定：「被保險人因
      執行職務而致傷害或職業病不能工作，以致未能取得原有
      薪資，正在治療中者，自不能工作之第4 日起，發給職業
      傷害補償費或職業病補償費。」；又行政院勞工委員會依
      勞工保險條例第34條第2 項授權，訂定勞工保險被保險人
      因執行職務而致傷病審查準則（下稱審查準則），其第3
      條第1 項規定：「被保險人因執行職務而致傷害者，為職
      業傷害。」，經核該規定並未逾越法律授權規範審查職業
      傷病之範圍，應可適用。
    (二)查前揭事實概要欄所載各節，為兩造所不爭執，並有勞工
      保險傷病給付申請書暨給付收據、勞工保險傷病診斷書、
      財團法人恩主宮醫院乙種診斷證明書、豐群公司出具之證
      明書及原處分等件影本在卷可稽，為可確認之事實。
    (三)歸納兩造上述之主張，可知本件之主要爭執在於：原告所
      受「頸椎神經根壓迫、腰椎骨刺」傷害，是否因執行職務
      而致，可認屬職業傷害？經查：
      1.原告主張上開傷害係因執行職務所致，無非係以其長期
        從事提搬物品、拆鋼模組鋼模、包裝模仁等工作，並曾
        於81年至83年間，在工作場所遭工業保鮮膜撞擊頸部，
        導致左腳大拇指裂開為據。
      2.惟本案經被告將所調取之原告就診財團法人恩主公醫院
        病歷資料、原告檢附新光吳火獅紀念醫院神經傳導檢查
        報告，併全案送請被告特約之專科醫師審查，其審查見
        略以：「一、所患為頸部脊椎狹窄併頸椎神經根壓迫，
        屬退化疾病。二、腰椎骨刺亦非屬職業病。三、其乃擔
        任會計、出納，後來亦協助包裝等工作，均非有明顯頸
        部負重之危害。綜上，本案無法認定屬職業病。」（原
        處分附件4 ）。
      3.嗣被告因原告不服原處分，申請審議，為求慎重，派員
        訪查原告工作情形，原告雖稱：「69年9 月3 日到職」
        、「擔任鉗工、作業員」、「工作內容為包裝模仁、拆
        模、組模」「常需彎腰工作及搬運重物」、「每天工作
        8 小時，實際有6 小時在提搬」等語，然其自陳：「（
        主要工作方式是否需背負重物於肩膀？）無。靠雙手、
        靠腰力」、「（有無使用何種輔助工作？）有，使用天
        車輔助工作」（原處分卷附件6 ），足認原告主要工作
        方式並無背負重物於肩膀之情事
      4.其後，本案復經被告再洽調原告就診之臺北縣立醫院、
        天主教耕莘醫院及臺大醫院病歷資料，併全案送請另位
        專科醫師審查，審查意見亦謂：「81或83年的撞傷不可
        能引起98年才確診頸椎椎間盤突出，不符合創傷性頸椎
        椎間盤突出的自然病程。此案未負重於肩，所以頸椎椎
        間盤突出也非職業病。依據MRI ，此案腰椎只有膨大，
        而無椎間盤突出，反倒是面關節與黃韌帶肥厚，引起脊
        椎狹窄，所以也非屬職業病。」（原處分附件10）。
      5.另勞工保險監理委員會再送請其特約專科醫師審查，審
        查意見略以：「病人69年9 月3 日到職，主要工作為鉗
        工作業員，工作為包裝模仁、拆模、組模，工作為搬運
        ，無負重於肩膀，有使用輔助機具，曾提到83年工作中
        遭撞擊，導致頸椎神經根壓迫、腰椎骨刺，據其就醫記
        錄，92年因右手扳機指於三重醫院就醫，98年始於耕莘
        醫院因腳麻門診診療，而於台大醫院核磁共振判讀結果
        顯示，頸椎有多處膨出之椎間盤，腰椎有膨出椎間盤及
        肥厚黃韌帶，導致脊椎狹窄症，故其83年頸椎之撞擊，
        不可能到98年才有症狀，亦不會導致腰部病變，且工作
        未負重於肩，故83年之事故，非屬職業疾病。」（訴願
        卷第21頁）。
      6.準此，原告所受「頸椎神經根壓迫、腰椎骨刺」傷害，
        是否係執行職務所致，而屬職業傷害，因事涉醫學專業
        判斷，自無法僅憑被保險個人主張或依常理逕予推測，
        而本件既經被告及勞工監理委員會分別將調得之原告相
        關病歷資料，送請3 位專科醫師審查結果，均認原告所
        患非屬職業傷害，亦非屬職業病，並詳述醫理見解，故
        被告據此審認原告所受「頸椎神經根壓迫、腰椎骨刺」
        傷害，非屬職業傷害，洵非無據。原告徒以其於81至83
        年間曾在工作場所，遭工業用保鮮膜撞擊受傷後，即有
        不適症狀，此後陸續就醫，就診醫師均告知是職業造成
        為由，主張所患應屬職業傷害云云，核不足採。
六、綜上所述，原告所訴各節，均非可採，被告以原告所患非屬
    職業傷害，亦非屬職業病，核定所請職業災害傷病給付應按
    普通傷病辦理，又因原告所請上開期間僅係門診治療，與勞
    工保險條例第33條規定不符，故不予給付，並無違誤，爭議
    審定及訴願決定遞予維持，亦無不合，原告徒執前詞，訴請
    判決如其聲明所示，為無理由，應予駁回。
七、本件事證已臻明確，兩造其餘攻擊防禦方法均與本件判決結
    果不生影響，故不逐一論述，併此敘明。
八、據上論結，本件原告之訴為無理由，依行政訴訟法第233 條
    第1 項、第98條第1 項前段，判決如主文。
中　　華　　民　　國　　100 　年　　2 　　月　　25　　日
　　　　　　　　　　臺北高等行政法院第五庭
                          　　法  官　程　怡　怡
上為正本係照原本作成。
本件以訴訟事件所涉及之法律見解具有原則性者為限，始得於本
判決送達後20日內向本院提出上訴狀並表明上訴理由，如已於本
判決宣示後送達前提起上訴者，應於判決送達後20日內補具上訴
理由（均按他造人數附繕本），且經最高行政法院許可後方得上
訴。
中　　華　　民　　國　　100 　年　　2 　　月　　25　　日
　　　　　　　　　　　　　　　書記官　張　正　清